臺灣士林地方法院民事簡易判決
                                    110年度士簡字第327號
原      告  呂庭俞  



訴訟代理人  財團法人法律扶助基金會 安玉婷律師          
複  代理人  蘇昱仁律師
被      告  葉黃月霞
訴訟代理人  葉靜芳  
上列當事人間因被告過失傷害案件（109年度交簡字第28號），
原告提起刑事附帶民事訴訟請求損害賠償事件（109年度交附民
字第125號），經本院刑事庭裁定移送前來，本院於民國111年3
月10日言詞辯論終結，本院判決如下：
    主  文
被告應給付原告新臺幣參萬壹仟肆佰參拾元，及自民國一百零九
年十二月十一日起至清償日止，按年息百分之五計算之利息。
原告其餘之訴駁回。
訴訟費用新臺幣參仟元，其中新臺幣參佰肆拾參元由被告負擔，
餘由原告負擔。
本判決原告勝訴部分得假執行，但被告如以新臺幣參萬壹仟肆佰
參拾元為原告預供擔保，得免為假執行。
原告其餘假執行之聲請駁回。　　
    事實及理由要領
一、按因侵權行為涉訟者，得由行為地之法院管轄，民事訴訟法
    第15條第1項定有明文；查本件原告主張之侵權行為地為臺
    北市士林區，本院自有管轄權。次按，訴狀送達後，原告不
    得將原訴變更或追加他訴；但請求之基礎事實同一、擴張或
    減縮應受判決事項之聲明者，不在此限，民事訴訟法第255
    條第1項但書第2款、第3款定有明文。又依同法第436條第2
    項之規定，前揭規定於簡易訴訟程序亦適用之。查原告起訴
    時訴之聲明為：「被告應給付原告新臺幣（下同）263840元
    ，及自刑事附帶民事起訴狀繕本送達翌日起至清償日止，按
    年息百分之五計算之利息。」，嗣於訴訟程序進行中，原告
    捨棄部分開立證明書費用及部分醫療費用之請求，增加不能
    工作之損失，並變更訴之聲明為：「被告應給付原告274740
    元，及其中262780元自刑事附帶民事起訴狀繕本送達翌日起
    至清償日止，按年息百分之五計算之利息，暨其中11960元
    自追加訴之聲明狀送達被告翌日起至清償日止，按年息百分
    之五計算之利息。」，核其上開變更請求部分，應屬減縮及
    擴張應受判決事項之聲明，揆諸前揭之規定，應予准許。
二、原告起訴主張略以：被告於民國108年11月9日上午8時35分
    許，在臺北市士林區仰德大道1段，由東往西，欲步行穿越
    仰德大道1段時，原應注意行人穿越馬路，應行走行人穿越
    道（斑馬線），現場路中央並劃設有分向限制線（雙黃線）
    ，不得任意穿越，而依當時晴天、日間自然光，路上有車陣
    ，向南約52.5公尺處劃設有行人穿越道等路況，亦無不能注
    意之情事，被告仍疏未注意，貿然進入仰德大道1段後，逕
    自橫越道路前行，適原告騎乘PPW-810號普通重型機車（下
    稱A車），由北往南，沿仰德大道1段駛至該處，雖見被告自
    車陣中突出，仍閃避不及，A車遂擦撞被告肇事，原告因此
    人車倒地（下稱系爭事故），受有頸部、背部及右腳踝挫傷
    、頸椎脊椎炎、腰椎拉傷等傷害，原告因系爭事故而支出醫
    藥費2960元、機車修理費1500元、不能工作之損失20280元
    ，並因此受有精神上損害而請求精神慰撫金25萬元，爰依侵
    權行為損害賠償之法律關係提起本件訴訟，並聲明被告應給
    付原告274740元，及其中262780元自刑事附帶民事起訴狀繕
    本送達翌日起至清償日止，按年息百分之五計算之利息，暨
    其中11960元自追加訴之聲明狀送達被告翌日起至清償日止
    ，按年息百分之五計算之利息，且願供擔保，請准宣告假執
    行。
三、被告則以：對刑事判決所認定之事實無意見，認為原告請求
    金額過高；又依新光吳火獅紀念醫院（下稱新光醫院）乙種
    診斷證明書所載，原告僅住院2天半即出院，足見其傷勢輕
    微，另依新光醫院醫療費收據及臺北市立聯合醫院門診費收
    據金額所示，亦見原告傷勢輕微；又健群骨科診所費用收據
    及診斷證明書係於事發一個月後始發生之費用，臺北市立聯
    合醫院陽明院區（下稱陽明醫院）診斷證明書所載傷勢與新
    光醫院乙種診斷證明書不同，均與系爭事故無因果關係存在
    ；又機車修理費用乃於事發2星期後始估價修理，與系爭事
    故及被告均無關；另工作損失部分，離職證明書與本案無關
    ，原告離職時間是系爭事故發生後數月，其年齡亦已近60歲
    ，其離職也許基於生涯規劃或其他原因，與系爭事故欠缺因
    果關係；又原告依台北市立陽明教養院委託天主教耕莘醫療
    財團法人永和耕莘醫院經營台北市永福之家函文請求不能工
    作之損失，而新光吳火獅紀念醫院乙種診斷證明書，僅能證
    明原告受有挫傷，且診斷內容：「頸部、背部及右腳踝挫傷
    」，並未說明需休養天數或系爭事故致原告無法工作，故原
    告請求不能工作之損失，與本案實欠缺因果關係與說服力等
    語資為抗辯，並聲明請求駁回原告之訴，如受不利判決，願
    供擔保請准宣告免為假執行。
四、得心證之理由：
　㈠按因故意或過失，不法侵害他人之權利者，負損害賠償責任
    ；又汽車、機車或其他非依軌道行駛之動力車輛，在使用中
    加損害於他人者，駕駛人應賠償因此所生之損害；又不法侵
    害他人之身體或健康者，對於被害人因此喪失或減少勞動能
    力或增加生活上之需要時，應負損害賠償責任；又不法侵害
    他人之身體、健康、名譽、自由、信用、隱私、貞操，或不
    法侵害其他人格法益而情節重大者，被害人雖非財產上之損
    害，亦得請求賠償相當之金額，民法第184條第1項前段、第
    191條之2、第193條第1項及第195條第1項前段分別定有明文
    。次按，不法毀損他人之物者，被害人得請求其物因毀損所
    減少之價額；又負損害賠償責任者，除法律另有規定或契約
    另有訂定外，應回復他方損害發生前之原狀，且債權人得請
    求支付回復原狀所必要之費用，以代回復原狀，民法第196
    條及第213條第1項、第3項亦有明文。又按，物被毀損時，
    被害人除得依民法第196條請求賠償外，並不排除民法第213
    條至第215條之適用；另依民法第196條請求賠償物被毀損所
    減少之價額，得以修復費用為估定之標準，但以必要者為限
    （例如：修理材料以新品換舊品，應予折舊），最高法院77
    年度第9次民事庭會議決議參照。查原告主張於前揭時地因
    被告不依規定行走行人穿越道穿越道路及在劃有分向限制線
    路段穿越道路，致原告騎乘A車閃避不及而發生系爭事故，
    造成其受有頸部、背部及右腳踝挫傷等傷勢之事實，業經本
    院以109年度交簡字第28號刑事判決認被告涉犯過失傷害罪
    而判處拘役40日確定在案，此有上開刑事簡易判決及臺灣高
    等法院被告前案紀錄表在卷可參，並經本院依職權調閱前開
    刑事案件卷宗查閱無訛，且為被告所不爭執，則原告此部分
    之主張，應堪信為真實；又被告雖辯以上開刑事判決所認原
    告受有頸椎脊椎炎、腰椎拉傷等傷勢與系爭事故無因果關係
    云云，然上開傷勢業經載明於陽明醫院診斷證明書內，且原
    告係於系爭事故發生日（即108年11月9日）被送至新光醫院
    就診，並持續住院至108年11月11日始轉診陽明醫院治療，
    此有原告之新光醫院病歷資料、新光醫院110年12月31日函
    及台北市立聯合醫院110年12月28日函在卷可稽，而依新光
    醫院110年12月31日函覆內容所示，上開腰椎拉傷與新光醫
    院診治時之傷勢符合，且陽明醫院診斷證明書所載就診日期
    分別為108年11月11日及108年11月18日，與系爭事故發生日
    相近，其上所載受傷部位亦與新光醫院診斷證明書所載受傷
    部位大致相符，足見陽明醫院診斷證明書所載前開傷勢確為
    系爭事故所致，是被告此部分所辯，尚不足採信。
　㈡又在設有行人穿越道、人行天橋或人行地下道者，必須經由
    行人穿越道、人行天橋或人行地下道穿越，行人不得在其一
    百公尺範圍內穿越道路；又在禁止穿越、劃有分向限制線、
    設有劃分島或護欄之路段或三快車道以上之單行道，行人不
    得穿越道路，道路交通安全規則第134條第1款、第3款定有
    明文；而依前開刑事案件卷宗所附現場圖及現場照片所示，
    可知距系爭事故發生地點52.5公尺外即有行人穿越道，且事
    故地點路面劃設有雙黃線，參酌系爭事故案發經過，足見被
    告確有違反前開道路交通安全規則，而有行人不依規定行走
    行人穿越道穿越道路及在劃有分向限制線路段穿越道路之過
    失甚明；又依前開刑事案件卷宗所附勘驗筆錄，其上記載略
    以：「錄影時間10秒許，被告跨越雙黃線穿越車陣；錄影時
    間13秒許，原告騎車經過系爭事故地點；錄影時間14秒許，
    被告自車陣中穿越走出；錄影時間14秒許，雙方發生擦撞。
    」等內容，可知原告騎乘A車直行至上開路段，突遇被告跨
    越雙黃線自車陣中穿出，於一般通常情形下，難以期待原告
    得以不到1秒之時間反應及閃避，自難認原告就系爭事故之
    發生有何肇事因素，此亦為臺北市車輛行車事故鑑定會之鑑
    定意見所肯認，是原告依侵權行為之法律關係，請求被告負
    損害賠償責任，於法當屬有據。
　㈢茲就原告主張之各項損害賠償請求有無理由，判斷如下：
　  ⑴機車修理費部分：
　　  原告主張A車之修復費用1500元，業據原告提出與其所述
      相符之免用統一發票收據為據，而被告雖以上開言詞置辯
      ，然依前開勘驗筆錄所附道路監視器擷取畫面所示，可知
      系爭事故發生時，A車係向右側倒地，參酌前開刑事案件
      卷宗內現場照片所示A車車損情形，堪認上開收據內各該
      維修項目所示受損位置與A車之車損位置尚屬相符，足見
      上開A車之車損確為系爭事故所致，且原告所提出前開收
      據上所載修復方式尚屬合理，則被告徒以前詞為辯，復未
      提出任何證據以實其說，尚非可採，是原告自得依上開法
      律關係，請求被告給付A車之車輛修復費用。而A車係99年
      11月出廠，此有公路監理電子閘門查詢資料附卷可稽，且
      前開車輛修復之費用均為零件費用，衡以本件車輛有關零
      件更換部分之修復，既以新零件更換被損害之舊零件，則
      在計算損害賠償額時，自應將零件折舊部分予以扣除，而
      依行政院所發佈之固定資產耐用年數表及固定資產折舊率
      表，機械腳踏車之耐用年數為3年，依定率遞減法每年折
      舊千分之536，惟折舊累積總和不得超過該資產成本原額
      之十分之九，參酌營利事業所得稅查核準則第95條第6項
      規定：「固定資產提列折舊採用平均法、定率遞減法或年
      數合計法者，以1年為計算單位，其使用期間未滿1年者，
      按實際使用之月數相當於全年之比例計算之，不滿1月者
      ，以1月計」，則A車自出廠日至發生系爭事故之日即108
      年11月9日止，已使用逾3年，則就A車之更換零件部分所
      得請求被告賠償之零件費用範圍，扣除折舊後之費用估定
      為150元（計算式詳如附表），是原告得向被告請求之車
      輛修復費用應為150元。
　　⑵醫藥費部分：
　　　原告因系爭事故而受有上開傷勢，業經本院認定如前，是
      原告自得就其因上開傷勢所支出之醫療費用請求賠償；而
      原告主張因上開傷勢至新光醫院、陽明醫院及健群骨科診
      所就醫治療並支出醫療費用共2960元，業據其提出新光醫
      院醫療費用收據、臺北市立聯合醫院門診急診費用收據、
      健群骨科診所收據等影本為證，而被告雖辯稱健群骨科開
      立之診斷證明書傷勢與本案無因果關係云云，然新光醫院
      診斷證明書記載原告所受傷勢為「頸部、背部及右腳踝挫
      傷」，陽明醫院診斷證明書亦記載原告所受傷勢為「頸椎
      脊椎炎、腰椎拉傷」，而健群骨科診所診斷證明書所載原
      告所受傷害為「背痛、右側小腿挫傷之初期照護」，核與
      其前開新光醫院及陽明醫院診斷書所載受傷部位尚屬相符
      ，且經本院函詢健群骨科診所之結果，亦經該診所覆以該
      診所診療與前開新光醫院及陽明醫院診斷病症有關等內容
      ，此有健群骨科診所函文在卷可稽，足見原告至健群骨科
      就診所治療之上開傷害確與系爭事故具因果關係，是原告
      請求被告賠償其於前開醫療機構所支出之醫療費用計2960
      元，均屬有據。
　　⑶不能工作之損失部分：
　　　原告雖主張其因系爭事故而請病假，致其受有薪資損失計
      為108年11月份8320元、108年12月份11440元、109年1月
      份520元（合計20280元），並提出員工月發放薪資查詢資
      料為證，且有臺北市立陽明教養院委託天主教耕莘醫療財
      法人永和耕莘經營管理臺北市永福之家110年5月5日函在
      卷可參，然依原告所提出之新光醫院乙種診斷證明書所載
      住院期間計為108年11月9日至108年11月11日，陽明醫院
      診斷證明書所載就診時間則為108年11月11日及108年11月
      18日，並載明：「不宜出力做事。」等內容，且經本院向
      臺北市立聯合醫院函詢前開診斷證明書所載傷勢宜休養之
      期間，而由該院覆以：「腰部拉傷一般休息三天，需後續
      門診追蹤治療。」等內容，亦有臺北市聯合醫院函文、病
      情說明表單等資料在卷可稽，堪認原告於108年11月9日至
      108年11月18日間確因上開傷勢持續治療，並就所受前開
      傷勢於108年11月18日後仍有持續就醫治療之必要，且不
      宜出力做事，參酌原告於系爭事故發生前為養護中心之生
      活服務員，此有臺北市永福之家所出具之離職證明書附卷
      可參，其工作內容多為勞力性質，堪認原告於受傷後確有
      因上開傷勢而無法勝任工作，致有請假休養之必要，復衡
      酌原告受傷程度及相關就醫情形，而認原告請求108年11
      月份因請病假休養而遭扣薪之工作損失8320元，尚屬合理
      。至原告請求被告給付前開108年12月及109年1月份之工
      作損失部分，其雖主張係因系爭事故所致，然依卷內現存
      事證，尚無從認定原告因上開傷勢而於前開期間內有持續
      休養之必要，且迄今亦未提出其他證據以佐其說，自難認
      原告因系爭事故而受有此部分不能工作之損失，應認原告
      請求前開不能工作之損失於8320元範圍內，於法有據，應
      予准許，逾此部分之請求，難認有據，應予駁回。
　  ⑷精神慰撫金部分：
　　  又不法侵害他人之人格權，被害人受有非財產上損害，請
      求加害人賠償相當金額之慰撫金時，法院對於慰撫金之量
      定，應斟酌實際加害情形、所造成之影響、被害人痛苦之
      程度、兩造之身分地位、經濟狀況及其他各種狀況，以核
      定相當之數額（最高法院47年台上字第1221號、51年台上
      字第223號號判決意旨參照）。又民法第195條第1項雖規
      定，不法侵害他人之身體、健康、名譽者，得請求賠償相
      當金額之非財產上之損害，惟所謂相當，除斟酌雙方身分
      資力外，尤應兼顧加害程度與其身體、健康影響是否重大
      以為斷（最高法院89年度台上字第1952號判決意旨參照）
      。本院審酌被告以上開行為侵害原告之身體、健康等人格
      權，兼衡原告為高中畢業，現無工作，名下有土地，而被
      告為國小畢業，目前無工作，名下有土地、股票，此有本
      院言詞辯論筆錄及本院調取之稅務電子閘門財產所得調件
      明細表在卷可稽，兼衡兩造身份、地位及經濟能力、被告
      侵權行為之手段、方法及加害程度、原告之痛苦程度等一
      切情狀，認為原告就被告前揭侵權行為請求精神上之損害
      賠償，以2萬元為適當。
　　綜上，原告主張因系爭事故所得請求之損害賠償金額合計為
    31430元（計算式：150＋2960＋8320＋20000＝31430）。
　㈣又給付無確定期限者，債務人於債權人得請求給付時，經其
    催告而未為給付，自受催告時起，負遲延責任；其經債權人
    起訴而送達訴狀，或依督促程序送達支付命令，或為其他相
    類之行為者，與催告有同一之效力；又遲延之債務，以支付
    金錢為標的者，債權人得請求依法定利率計算之遲延利息；
    又應付利息之債務，其利率未經約定，亦無法律可據者，週
    年利率為百分之五，民法第229條第2項、第233條第1項前段
    、第203條分別定有明文。查本件請求被告給付侵權行為損
    害賠償事件，未經原告舉證證明定有期限，應認屬未定期限
    債務，依上開規定，被告應自受催告時起始負遲延責任，查
    本件關於原告所得請求之上開機車修理費、醫藥費、不能工
    作之損失及精神慰撫金部分，其刑事附帶民事訴訟起訴狀繕
    本，業於109年12月10日送達被告，此有送達證書附卷可參
    ，是原告就上揭所得請求之金額，尚得請求自刑事附帶民事
    訴訟起訴狀繕本送達之翌日即109年12月11日起至清償日止
    ，按年息百分之五計算之利息。從而，原告依上開法律關係
    ，求為判決如主文第1項所示，為有理由，應予准許，逾此
    範圍之請求，為無理由，應予駁回。
五、本件事證已臻明確，兩造其餘攻擊防禦方法及舉證，經核與
    判決結果不生影響，無逐一論列之必要，併予敘明。　
六、本件係就民事訴訟法第427條第1項適用簡易程序所為被告部
    分敗訴之判決，依同法第389條第1項第3款規定，應依職權
    就原告勝訴部分宣告假執行，並依同法第392條第2項規定，
    依被告聲請宣告如預供如主文所示之擔保後，得免為假執行
    ；而本件就請求醫藥費2960元、不能工作之損失8320元及精
    神慰撫金25萬元部分係刑事附帶民事訴訟，由刑事合議庭依
    刑事訴訟法第504條第1項前段裁定移送本庭之事件，雖依同
    條第2項之規定，免納裁判費，然就請求機車修理費及不能
    工作之損失11960元部分，業由原告依法繳納裁判費1000元
    ，加計兩造因分別向新光醫院為醫療查詢而各支付費用1000
    元，而依民事訴訟法第79條之規定職權確定訴訟費用額為30
    00元，其中343元由被告負擔，其餘由原告負擔。又原告所
    為宣告假執行之聲請，僅在促使法院為此職權之行使，本院
    自不受其拘束，仍應逕依職權宣告假執行，然本件既已依職
    權宣告假執行，自無再命原告提供擔保之必要。至原告之訴
    經駁回部分，其假執行之聲請即失所附麗，應併予駁回。
中　　華　　民　　國　　111 　年　　4 　　月　　7 　　日
                  士林簡易庭  法  官  黃雅君
　　　　　　　　　
以上正本係照原本作成。　　　　　　　　　
如不服本判決，應於判決送達後20日內，向本院提出上訴狀並應
記載上訴理由，如於本判決宣示後送達前提起上訴者，應於判決
送達後20日內補提上訴理由書（須附繕本）。
中　　華　　民　　國　　111 　年　　4 　　月　　 7　　日
                              書記官  吳俊明
附表
-----
折舊時間           金額
第1年折舊值        1,500×0.536=804
第1年折舊後價值    1,500-804=696
第2年折舊值        696×0.536=373
第2年折舊後價值    696-373=323
第3年折舊值        323×0.536=173
第3年折舊後價值    323-173=150

註：折舊累積總和不得超過該資產成本原額之十分之九。